臺灣屏東地方法院刑事判決　　　　　　110年度訴字第77號
公　訴　人　臺灣屏東地方檢察署檢察官
被　　　告　陳皓禹


指定辯護人　本院公設辯護人張宏惠
上列被告因違反毒品危害防制條例案件，經檢察官提起公訴（10
9 年度偵字第7185、9218號），本院判決如下：
    主    文
陳皓禹犯如附表一、附表二各編號「主文欄」所示之罪，各處如
附表一、附表二各編號「主文欄」所示之刑及沒收。應執行有期
徒刑陸年捌月。
    犯罪事實
一、陳皓禹明知甲基安非他命為毒品危害防制條例所管制之第二
    級毒品，亦為藥事法所列管之禁藥，不得非法持有、販賣及
    轉讓，竟分別為下列犯行：
（一）意圖營利，基於販賣第二級毒品甲基安非他命之犯意，分
      別於如附表一編號1 至3 所示之時間、地點，以如附表一
      編號1 至3 所示之方式及價格，販賣甲基安非他命予如附
      表一編號1 至3 所示之人，並收受如附表一編號1 至3 所
      示之價金。
（二）基於轉讓禁藥之犯意，於附表二所示時間、地點，以附表
      二所示之方式及數量，無償轉讓禁藥甲基安非他命予陳金
      盛施用。
二、案經憲兵指揮部屏東憲兵隊及屏東縣政府警察局移送臺灣屏
    東地方檢察署檢察官偵查起訴。
    理    由
壹、程序部分
    本判決以下所援引被告陳皓禹以外之人之供述證據，被告及
    其辯護人於本院準備程序時均表示同意其證據能力（本院卷
    第75頁），復於本院審理時逐項調查後，均未於言詞辯論終
    結前聲明異議，本院審酌該等供述證據作成時外在情況及條
    件，核無違法取證或其他瑕疵，均有證據能力。
貳、實體部分
一、認定犯罪事實所憑之證據及理由：
（一）前開犯罪事實，業據被告於偵查及本院審理中迭次坦承不
      諱，核與證人吳俊賢、宋明杰、陳金盛於警詢及偵訊時之
      證述相符；復有被告持用之門號0000000000號行動電話與
      本案購毒者吳俊賢、宋明杰聯繫之通訊軟體LINE及MESSEN
      GER 之對話記錄在卷可稽；並有扣案之甲基安非他命10包
      （驗餘淨重共計16.896公克）、被告持用之行動電話1 支
      （含門號0000000000號之SIM 卡1 張）、夾鏈袋1 包、電
      子磅秤1 台等物扣案為憑，足認被告上開任意性自白核與
      事實相符，堪信為真實。
（二）又販賣毒品行為之處罰基礎，主要在於行為人將持有之毒
      品讓與他人使之擴散，並取得對價，所著重者厥為讓與與
      對價之意涵上；倘於有償讓與他人之初，即係出於營利之
      意思，並已著手實行，其以高於購入原價出售者，固為販
      賣行為，設若因故不得不以原價或低於原價讓與他人時，
      亦屬販賣行為；必也始終無營利意思，而以原價或低於原
      價有償讓與他人，始得以轉讓罪論處。又所謂營利之意圖
      ，即犯罪之目的，原則上不以發生特定結果為必要，是不
      以實際從中得利為必要（最高法院104 年度台上字第379
      、435 號判決意旨參照）。另按我國法令對販賣毒品者臨
      以嚴刑，惟毒品仍無法禁絕，其原因實乃販賣毒品存有巨
      額之利潤可圖，故販賣毒品者，如非為巨額利潤，必不冒
      此重刑之險，是以有償販賣毒品者，除非另有反證證明其
      出於非圖利之意思而為，概皆可認其係出於營利之意而為
      （最高法院87年度台上字第3164號、93年度台上字第1651
      號判決意旨參照）。查被告所犯如附表一編號1 至3所示3
      次販賣甲基安非他命犯行，均為有償行為，核與一般販賣
      毒品一手交錢一手交貨之交易型態無殊，客觀上已該當於
      毒品販賣之實行，佐以販賣毒品屬重罪，衡情販毒者取得
      毒品之成本與售出之價格應存在相當之價差，是被告自甘
      承受重典完成如附表一編號1 至3 所示之3 次交易，並收
      受價金，其主觀上有藉此等交易從中取利之意圖，要無疑
      義。
（三）綜上所述，本件事證明確，被告前揭犯行均足認定，應依
      法論科。
二、論罪科刑
（一）按甲基安非他命固屬於毒品危害防制條例第2 條第2 項第
      2 款所規範之第二級毒品，惟安非他命類藥品早經衛生福
      利部公告禁止使用在案，而同屬藥事法第22條第1 項第1
      款所定之禁藥。又明知為甲基安非他命而轉讓予他人者，
      其轉讓行為同時該當於毒品危害防制條例第8 條第2 項之
      轉讓第二級毒品罪及藥事法第83條第1 項之轉讓禁藥罪，
      屬法條競合，應依重法優於輕法、後法優於前法等法理，
      擇一重處斷。而藥事法第83條第1 項轉讓禁藥罪之法定本
      刑較毒品危害防制條例第8 條第2 項轉讓第二級毒品罪之
      法定本刑為重，故轉讓甲基安非他命，除淨重達10公克以
      上，或轉讓予未成年人之情形，應依毒品危害防制條例第
      8 條第6 項及第9 條之規定加重其刑之情形外，依重法優
      於輕法之原則，應優先適用藥事法第83條第1 項之規定處
      斷（最高法院103 年度台上字第1812號判決意旨參照）。
      查被告於附表二之時、地所轉讓之甲基安非他命數量，並
      無證據足認其數量已達加重其刑之標準，且受讓人陳金盛
      又非未成年人，不合毒品危害防制條例第8 條第6 項、第
      9 條加重其刑之規定，應依重法優於輕法之法理，優先適
      用藥事法第83條第1 項轉讓禁藥罪處斷。
（二）核被告就如附表一各編號所為，均係犯毒品危害防制條例
      第4 條第2 項之販賣第二級毒品罪；就附表二所為，係犯
      藥事法第83條第1 項之轉讓禁藥罪。被告為販賣而持有第
      第二級毒品之低度行為，均分別為販賣之高度行為所吸收
      ，不另論罪。至被告因轉讓禁藥而持有甲基安非他命之行
      為，雖與毒品危害防制條例第11條第2 項持有第二級毒品
      罪之構成要件相互合致，然因上開所述法條競合關係之適
      用結果，僅能論以法定本刑較重之轉讓禁藥罪，而無從單
      就持有毒品之犯行割裂適用毒品危害防制條例，且藥事法
      並無處罰持有禁藥之明文，亦即持有禁藥並未構成犯罪，
      自不生被告持有甲基安非他命之低度行為，是否為轉讓之
      高度行為所吸收之問題，附此敘明（最高法院98年度台上
      字第5362號刑事判決參照）。
（三）被告所犯4 罪間，犯意各別、行為互殊，應予分論併罰。
（四）加重及減輕其刑之說明：
   1、被告前因施用毒品案件，經本院以107 年度簡字第272 號
      判決判處有期徒刑2 月，嗣於民國107 年8 月3 日易科罰
      金執行完畢等情，有臺灣高等法院被告前案記錄表可查（
      本院卷第19頁），是被告於徒刑執行完畢後，5 年內故意
      再犯本件有期徒刑以上之各罪，俱為累犯。參以司法院釋
      字第775 號解釋之意旨，審酌被告前已因犯毒品危害防制
      條例案件而經法院判處徒刑執行完畢，理應產生警惕作用
      而提升自我控管能力，卻仍於執行完畢後5 年內，再犯本
      件販賣、轉讓甲基安非他命犯行，足見其對於刑罰之反應
      力薄弱，除無期徒刑依法不得加重外，爰均應依刑法第47
      條第1 項規定，加重其刑。
   2、犯第4 條至第8 條之罪於偵查及歷次審判中均自白者，減
      輕其刑，毒品危害防制條例第17條第2 項定有明文。又行
      為人轉讓同屬禁藥之第二級毒品甲基安非他命（未達法定
      應加重其刑之一定數量）予成年人（非孕婦），依重法優
      於輕法之原則，擇較重之藥事法第83條第1 項轉讓禁藥罪
      論處，如行為人於偵查及歷次審判中均自白，仍應適用毒
      品危害防制條例第17條第2 項規定減輕其刑（最高法院10
      9 年度台上大字第4243號刑事大法庭裁定意旨參照）。查
      被告就附表一所示之販賣第二級毒品罪及附表二所示之轉
      讓禁藥罪，均於偵查及本院審理時自白犯行，依前開規定
      及大法庭裁定意旨，應分別依毒品危害防制條例第17條第
      2 項規定，減輕其刑。並依刑法第71條第1 項規定先加後
      減之。
   3、至被告及其辯護人雖於本院審理時稱其毒品來源為綽號「
      德」之人等語（本院卷第75頁），經本院函詢臺灣屏東地
      方檢察署及憲兵指揮部屏東憲兵隊是否因被告供出毒品來
      源因而查出正犯等情，均函覆稱：被告並未提供綽號「德
      」之人聯繫方式，且經憲兵指揮部屏東憲兵隊調閱相關監
      視器影像，並無出入情形，而未能據此查獲毒品來源等情
      ，有憲兵指揮部屏東憲兵隊110 年5 月12日憲隊屏東字第
      1100032358號函暨職務報告在卷可查（本院卷第87-89 頁
      ），故此部分尚無從依毒品危害防制條例第17條第1 項之
      規定減輕其刑，附此敘明。
（五）爰以行為人之責任為基礎，審酌被告漠視法令禁制，而為
      前述之販賣、轉讓甲基安非他命犯行，助長施用毒品惡習
      ，戕害國民身心健康甚鉅，已對社會秩序造成危險，當不
      宜輕縱；並衡酌被告販賣、轉讓甲基安非他命之數量，兼
      衡被告已坦承全部犯行之犯後態度，及其自述之智識程度
      及生活經濟狀況（本院卷第150 頁），及其犯罪動機、目
      的等一切情狀，分別量處如附表一、二「主文欄」所示之
      刑。又被告以類似方法為相同犯罪多次時，如以實質累加
      之方式定應執行刑，則處罰之刑度顯將超過其行為之不法
      內涵，而違反罪責原則；又考量因生命有限，刑罰對被告
      造成之痛苦程度，係隨刑度增加而生加乘效果，而非以等
      比方式增加，故以隨罪數增加遞減其刑罰之方式，當即足
      以評價被告行為之不法性之法理（即多數犯罪責任遞減原
      則），爰以前揭多數犯罪責任遞減原則，就被告所犯之4
      罪定其應執行之刑如主文所示，以資懲儆。
三、沒收之說明
（一）扣案之甲基安非他命：
      扣案之晶體10包（驗餘淨重共計16.896公克）經送高雄醫
      學大學附設中和紀念醫院鑑定，結果均含呈第二級毒品甲
      基安非他命陽性反應等情，有該院檢驗醫學部毒物室110
      年4 月1 日濫用藥物檢驗報告附卷可查（本院卷第37-59
      頁），可知前揭扣案晶體10包均為甲基安非他命；又被告
      自承上開扣案之甲基安非他命均係其109 年7 月21日販賣
      毒品所剩餘之物（本院卷第74頁），揆諸前揭規定，應與
      無可析離之包裝袋10個，一併依毒品危害防制條例第18條
      第1 項前段規定，在被告附表一編號3 之販賣第二級毒品
      罪主文項下宣告沒收銷燬。至上開毒品經送驗耗損部分既
      已滅失，則不另為沒收銷燬。
（二）犯罪工具：
   1、扣案之門號0000000000號行動電話1 支（含SIM 卡），係
      供被告於附表一、二各編號犯行用以與吳俊賢、宋明杰及
      陳金盛等人聯繫之工具等情，業據被告自承在卷（本院卷
      第74-75 頁），並有通訊軟體LINE及MESSENGER 對話記錄
      可查（109 年度偵字第9218號卷〔下稱偵二卷〕第390 、
      401-403 頁），應分別依毒品危害防制條例第19條第1 項
      、刑法第38條2 項規定，於被告所犯各該次販賣第二級毒
      品罪及轉讓禁藥罪刑主文項下，宣告沒收。
   2、扣案之電子磅秤1 臺、夾鏈袋1 包，均係供被告於附表一
      各編號販賣第二級毒品所用之工具等情，業據被告於本院
      審理時自承在卷（本院卷第74頁），不問是否屬於被告所
      有，俱應依毒品危害防制條例第19條第1 項規定，在所犯
      各該次販賣第二級毒品罪刑主文項下，宣告沒收。
   3、至扣案之吸食器、玻璃球、藥杓及愷他命盤等物，並無供
      本案販賣、轉讓甲基安非他命所用，與本案無關等情，業
      據被告於本院審理時自承在卷（本院卷第74頁），均不予
      宣告沒收。
（三）犯罪所得：
      查被告就附表一各編號之販賣毒品所得均已收受等情，業
      據被告於本院審理時自承在卷（本院卷第75頁），是未扣
      案如附表一各編號之交易金額，均屬於被告之販賣甲基安
      非他命所得，均應依刑法第38條之1 第1 項、第3 項規定
      ，在被告所犯如附表一各編號各罪主文項下宣告沒收，於
      全部或一部不能沒收或不宜執行沒收時，追徵其價額。
據上論斷，依刑事訴訟法第299 條第1 項前段，判決如主文。
本案經檢察官李忠勳提起公訴，檢察官王光傑到庭執行職務。
中    華    民    國   110    年    11    月    30    日
                  刑事第四庭   審判長法  官   黃柏霖
                                     法  官   李宛臻
                                     法  官   林敬超
以上正本證明與原本無異。
如不服本判決應於收受判決後20日內向本院提出上訴書狀，並應
敘述具體理由；其未敘述上訴理由者，應於上訴期間屆滿後20日
內向本院補提理由書（均須按他造當事人之人數附繕本）「切勿
逕送上級法院」。
中    華    民    國   110    年    12    月    1     日
                                     書記官   呂靜雯
附錄本件判決引用之法條：
毒品危害防制條例第4條
製造、運輸、販賣第一級毒品者，處死刑或無期徒刑；處無期徒
刑者，得併科新臺幣 3 千萬元以下罰金。
製造、運輸、販賣第二級毒品者，處無期徒刑或 10 年以上有期
徒刑，得併科新臺幣 1 千 5 百萬元以下罰金。
製造、運輸、販賣第三級毒品者，處 7 年以上有期徒刑，得併
科新臺幣 1 千萬元以下罰金。
製造、運輸、販賣第四級毒品者，處 5 年以上 12 年以下有期
徒刑，得併科新臺幣 5 百萬元以下罰金。
製造、運輸、販賣專供製造或施用毒品之器具者，處 1 年以上
7 年以下有期徒刑，得併科新臺幣 1 百 50 萬元以下罰金。
前五項之未遂犯罰之。
藥事法第83條
明知為偽藥或禁藥，而販賣、供應、調劑、運送、寄藏、牙保、
轉讓或意圖販賣而陳列者，處 7 年以下有期徒刑，得併科新臺
幣 5 千萬元以下罰金。
犯前項之罪，因而致人於死者，處 7 年以上有期徒刑，得併科
新臺幣 1 億元以下罰金；致重傷者，處 3 年以上 12 年以下有
期徒刑，得併科新臺幣 7 千 5 百萬元以下罰金。
因過失犯第 1 項之罪者，處 2 年以下有期徒刑、拘役或科新臺
幣 5 百萬元以下罰金。
第 1 項之未遂犯罰之。
【附表一：販賣第二級毒品罪部分】
┌─┬──────────────┬──────────────┐
│編│犯罪事實（含犯罪之時、地、毒│主文（含宣告刑及沒收）      │
│號│品種類、價格、方式及購毒者）│                            │
├─┼──────────────┼──────────────┤
│1 │吳俊賢於109 年7 月16日12時48│陳皓禹犯販賣第二級毒品罪，累│
│  │分許，以通訊軟體LINE與陳皓禹│犯，處有期徒刑伍年貳月。扣案│
│  │所持用之門號0000000000號行動│之行動電話壹支（含門號○九五│
│  │電話聯繫，並約定毒品交易。雙│0000000號SIM 卡壹張）│
│  │方遂於同日20時許，在陳皓禹位│、電子磅秤壹臺及夾鏈袋壹包，│
│  │於屏東縣○○市○○街0 巷00號│均沒收；未扣案之犯罪所得新臺│
│  │4 樓之3 住處，由陳皓禹販賣第│幣壹仟元沒收，於全部或一部不│
│  │二級毒品甲基安非他命1 包予吳│能沒收或不宜執行沒收時，追徵│
│  │俊賢，並收受吳俊賢所交付之價│其價額。                    │
│  │金新臺幣（下同）1,000 元。  │                            │
├─┼──────────────┼──────────────┤
│2 │宋明杰於109 年7 月18日15時49│陳皓禹犯販賣第二級毒品罪，累│
│  │分許，以通訊軟體MESSENGER 與│犯，處有期徒刑伍年貳月。扣案│
│  │陳皓禹所持用之門號0000000000│之行動電話壹支（含門號○九五│
│  │號行動電話聯繫，並約定毒品交│0000000號SIM 卡壹張）│
│  │易。雙方遂於同日20時許，在陳│、電子磅秤壹臺及夾鏈袋壹包，│
│  │皓禹上址住處，由陳皓禹販賣第│均沒收；未扣案之犯罪所得新臺│
│  │二級毒品甲基安非他命1 包予宋│幣壹仟元沒收，於全部或一部不│
│  │明杰，並收受宋明杰所交付之價│能沒收或不宜執行沒收時，追徵│
│  │金1,000 元。                │其價額。                    │
├─┼──────────────┼──────────────┤
│3 │宋明杰於109 年7 月21日20時49│陳皓禹犯販賣第二級毒品罪，累│
│  │分許，以通訊軟體MESSENGER 與│犯，處有期徒刑伍年貳月。扣案│
│  │陳皓禹所持用之門號0000000000│之甲基安非他命拾包（含包裝袋│
│  │號行動電話聯繫，並約定毒品交│拾個，驗餘淨重共計拾陸點捌玖│
│  │易。雙方遂於同日21時許，在陳│陸公克）沒收銷燬；扣案之行動│
│  │皓禹上址住處，由陳皓禹販賣第│電話壹支（含門號○九五八六二│
│  │二級毒品甲基安非他命1 包予宋│五七六二號SIM 卡壹張）、電子│
│  │明杰，並收受宋明杰所交付之價│磅秤壹臺及夾鏈袋壹包，均沒收│
│  │金1,000 元。                │；未扣案之犯罪所得新臺幣壹仟│
│  │                            │元沒收，於全部或一部不能沒收│
│  │                            │或不宜執行沒收時，追徵其價額│
│  │                            │。                          │
└─┴──────────────┴──────────────┘
【附表二：轉讓禁藥罪部分】
┌─┬──────────────┬──────────────┐
│編│犯罪事實（含犯罪之時、地、毒│主文（含宣告刑及沒收）      │
│號│品種類、方式及受讓者）      │                            │
├─┼──────────────┼──────────────┤
│1 │陳金盛於109 年7 月20日15時前│陳皓禹犯藥事法第八十三條第一│
│  │某時，以通訊軟體MESSENGER 與│項之轉讓禁藥罪，累犯，處有期│
│  │陳皓禹所持用之門號0000000000│徒刑捌月。扣案之行動電話壹支│
│  │號行動電話聯繫，並約定前往陳│（含門號0000000000│
│  │皓禹上址住處，陳皓禹遂於109 │號SIM 卡壹張）沒收。        │
│  │年7 月20日15時許，在其住處內│                            │
│  │，無償轉讓數量不詳之甲基安非│                            │
│  │他命予陳金盛施用1 次（無證據│                            │
│  │足認淨重達10公克以上）。    │                            │
└─┴──────────────┴──────────────┘